---
title: "Listas y Bucles"
author: "Ronald Mego"
date: "4/1/2022"
output: html_document
---

```{r}
library(tidyverse)
```

Creando funciones con ...
```{r}
rule <- function(...,pad="#"){
  title1 <- paste0(...)
  width <- getOption("width") - nchar(title1) -5
  cat(stringr::str_dup(pad,width/2)," ",title1," ", str_dup(pad,width/2))
}
```

```{r}
rule("VIDEO LISTAS")
```
#########################   VIDEO LISTAS   #########################


```{r}
x <- list(
  a=1:3,
  b="soy un string",
  c=pi,
  d=list(-2,-5)
)
x
```

#str permite ver la estructura de las listas
```{r}
str(x)
```
#slicing de listas

```{r}
x[1:2]
```

```{r}
str(x[1:2])
```

```{r}
x[4]
```
```{r}
str(x[4])
```

```{r}
x[c("a","c")]
```

#pra extraer el valor de la lista se usa doble corchete
```{r}
x[[1]]
```
ahora la estructura cambia de lista a entero
```{r}
str(x[[1]])
```

si ahora quiero obtener el primer elemento, en este caso el 1:

```{r}
x[[1]][[1]]
```
#atributos--------------------------------

asi asignamos atributos
```{r}
attr(x,"desc")
attr(x,"desc") <- "Vector de las horas del dia"
attr(x,"created") <- "Ronald Mego"
attr(x,"source") <- "Curso Tidyverse"
```

#asi vemos los atributos creados
```{r}
attributes(x)
```
#Augmented Vectors ------------------------

#factor
```{r}
x <- factor(c("L","M","J","V","S","D"),
            levels = c("L","M","X","J","V","S","D")
            )
x
```

```{r}
attributes(x)
```
#date & date-time
```{r}
x <- as.Date("1988-05-19")
typeof(x)
```

```{r}
attributes(x)
```
#segundos desde el epoc 1970
```{r}
unclass(x)
```
#POSIXct
```{r}
x <- lubridate::ymd_hm("1988-05-19 16:30")
```

```{r}
typeof(x)
```
attributos
```{r}
attributes(x)
```

```{r}
unclass(x)
```
#podemos editar el atributo Time Zone para cambiar la zona horaria
```{r}
attr(x,"tzone") <- "US/Pacific"
x
```
#tibble
```{r}
tb <- tibble(x=1:5,y=6:10)
typeof(tb)
```

```{r}
attributes(tb)
```
```{r}
hms::hms(3600)
```
```{r}
rule("VIDEO BUCLE")
```

########################   VIDEO BUCLE   ########################

```{r}
t <- tibble(
  a=rnorm(100),
  b=rnorm(100),
  c=rnorm(100),
  d=rnorm(100),
  e=rnorm(100)
)
```


```{r}
median(t$a)
median(t$b)
median(t$c)
median(t$d)
median(t$e)
```
usando un bucle para autoamtizar estos calculos
```{r}
output <- vector("double",ncol(t)) #crea un vector vacio
#luego lo llenamos
for(i in seq_along(t)){
  output[[i]] <- median(t[[i]])
}
output
```

```{r}

```


