---
title: "rmarkdown_strings"
author: "Ronald Mego"
date: "12/2/2021"
output: html_document
---

```{r setup, include=FALSE}
knitr::opts_chunk$set(echo = TRUE)
```

```{r}
#install.packages("stringr")
library(stringr)
library(tidyverse)
```
#comilla dobre dentro de otra comilla doble y caracteres escapantes
```{r}
double_quote <- "\"" # '"'
single_quote <- '\'' # "'"
backslash <- "\\"
```

#visualizandolos
```{r}
x <- c(single_quote,double_quote,backslash)
```

```{r}
writeLines(x)
```
#otros caracteres escapantes
#\n -> intro, salto de linea
#\t -> tabulador

#letras griegas
```{r}
mu <- "\u00b5"
```

descrubrir otros caracteres
```{r}
?'"'
```


#mide la longitud
```{r}
str_length(c("x","Ronald Mego mola como prof",NA))
```
#combina
```{r}
str_c("a","b","c",sep=", ")
```
#cuidado con los NA
```{r}
x <- c("abc",NA)
str_c("hola",str_replace_na(x),"adios", sep=" ")
```

#notar que combina con vectores internos obteniendo toda la combinacion
```{r}
str_c("prefix-",c("a","b","c"),"-sufix")
```

```{r}
name <- "Ronald"
momento_del_dia <- "mañana"
birthday <- T
```

```{r}
str_c(
  "Buena ", momento_del_dia, " ", name,
  if(birthday) " y FELIZ CUMPLEAñOS!! =D",
  "."
)
```

#notar la diferecia de usar colapse y separador

#esto es un string
```{r}
str_c(c("a","b","c"), collapse = ",")
```
#estos son vectores
```{r}
str_c(c("a","b","c"), sep = ",")
```
```{r}
x <- c("Manzanas", "Peras","Limones","Platanos")
```

#captura los tres primeros caracteres
```{r}
str_sub(x,1,3)
```
#capturas los tres ultimos caracteres
```{r}
str_sub(x,-3-1)
```
#si quiero cambiar a minusculas
```{r}
str_to_lower(x)
```
```{r}
str_to_upper(x)
```
#convierte a mayuscula la tercera letra de string
```{r}
(
str_sub(x,3,3) <- str_to_upper(str_sub(x,3,3))
)
x
```
#pone la primera en mayuscula
```{r}
str_to_title(x)
```

#cuidado con el idioma, es mejor setear el locale
```{r}
str_sort(x) #sistema operativo
str_sort(x,locale = "es") #en español
```

#### EXPRESIONES REGULARES
```{r}
#str_view()
#str_view_all()
x <- c("manzana","banana","pera","pomelo")
```

#busca en donde aparecen estos caracteres
```{r}
str_view(x,"an")
```

#busca los que tengan "a" con "algo" antes y despues de la "a"
```{r}
str_view(x,".a.")
```

#para buscar puntos se necesitan dos backslash donde la primera indica que es un caracter escapante y de lo que queda para que nuevamente sea caracter escapante en la busqueda
```{r}
dot<-"\\."
writeLines(dot)
```
```{r}
str_view(c("abc","a.c","bc."),"a\\.c")
```
#para localizar un backslash se necesitan cuatro barras, la primera indica que estamos frente a un caracter escapante y la tercera nuevamente indica un caracter escapante, por eso solo se ven dos barras cuando se pone writeLines
```{r}
backslash <- "\\\\"
writeLines(backslash)
```
```{r}
writeLines("a\\c")
```

```{r}
str_view("a\\c","\\\\")
```

#Anclas
#^ -> inicio del string
#$ -> final del string
```{r}
x <- c("manzana","banana","pera","pomelo")
```


dame todo lo que inicie con "p"
```{r}
str_view(x,"^p")
```

dame todo lo que termine en "a"
```{r}
str_view(x,"a$")
```


```{r}
y <-  c("tarta de manzana","manzana","manzana al horno","pastel de manzana")
```

si tienes un vector con la palabra "manzana" entre varias otras palabras y requieres ubicar unicamente la palabra manzana se busca asi
```{r}
str_view(y,"^manzana$")
```

#\b -> localiza el separador "espacio"
#\d -> localiza cualquier digito
#\s -> cualquier espacio en blanco (espacio, tabulador, salto de linea)
[abc] -> localiza la "a", la "b", o la "c" indistintamente
[^abc] -> localiza cualquier cosa excepto la "a", "b", "c"
#abc|d..m , abc|xyz -> localiza una u otra forma del texto ejem:

ubica la palabra ceviche tanto si se escribe "cebiche" como "ceviche"
```{r}
str_view(c("ceviche","cebiche"),"ce(v|b)iche")
```

#? -> 0 o 1
#+ -> 1 o + veces (que exista cualquier cosa menos el vacio)
#* -> 0 o más veces
```{r}
x <- "El año 1888 es el más largo en números romanos: MDCCCLXXXVIII"
```

#buscando patrones de repeticion

#busca una c y luego otra C opcional
```{r}
str_view(x,"CC?")
```

#busca una C y luego C y sus repeticiones
```{r}
str_view(x,"CC+")
```

busca una C y luego una L y luego X cuantas repeticiones tenga
los corchetes indica que busca repeticiones ya sea en la "L" o la "X"
```{r}
str_view(x,"C[LX]+")
```

#ejemplo, la palabra color se escribe "color" o "colour" se requiere encontrarla en ambas versiones
```{r}
str_view(c("color","colour"),"colou?r")
```

#ejemplo de busqueda de banana
#cuando se usan parentesis, busca la repeticion de lo que esta dentro
```{r}
str_view(c("banana"),"ba(na)+")
```

#{n} -> exactamente n repeticiones
#{n,} -> n o más repeticiones
#{,m} -> como máximo m repeticiones
#{n,m} -> entre n y m repeticiones

ejem: busca exactamente 2 repeticiones de C
```{r}
str_view(x,"C{2}")
```

busca 2 o mas repeticiones de "C"
```{r}
str_view(x,"C{2,}")
```

busca entre 2 y 3 repeticiones de "C"
```{r}
str_view(x,"C{2,3}")
```

Lo anterior busca expresiones que cumplan con desde dos hasta tres repeticiones, pero devuelve el mas grande, si queremos que devuelva el mas pequeño se usa un ? de comodin
```{r}
str_view(x,"C{2,3}?")
```

buscar una C, el grupo LX una o mas veces pero devolver el menor
```{r}
str_view(x,"C[LX]+?")
```

```{r}
fruits <- c("banana","coco","papaya","manzana","pera","pepino")
```

```{r}
str_view(fruits,"[ao]")
```

```{r}
str_view(fruits,"a|o")
```

buscar nombres de frutas con patrones de repeticion
(..) significa dos cosas cualequiera
\\ indica que se repite una vez el primer elemento de la expresion regular
```{r}
str_view(fruits,"(..)\\1")
```
si quiero que me encuentre la repeticion del primer elemento de la expreion regular
```{r}
str_view("abc-abc","(...)-\\1")
```

#busca que se reptia el primer y segundo elemento de la expresion regular
```{r}
str_view("abc-abc-","(...)(-)\\1\\2")

```

otras alternativas a las regexp

busca en el vector fruits si contiene una expresion
```{r}
fruits
str_detect(fruits,"a")
```
```{r}
str_view(fruits,"^[^bc]+$")
```


exploremos la base words del paquete R que contiene palabras en ingles
que cumplan ciertas condiciones

#cuantas palabras empiezan con j 
```{r}
sum(str_detect(words,"^j"))
```
#que porcentaje empiezan con vocal
```{r}
mean(str_detect(words,"^[aeiou]"))
```
#que porcentaje terminan en vocal
```{r}
mean(str_detect(words,"[aeiou]$"))
```

#cuantas palabras no tienen ninguna vocal
```{r}
sum(!str_detect(words,"[aeiou]"))
```

#subset de palabras que no tengan vocales
```{r}
words[!str_detect(words,"[aeiou]")]
```
subset de palabras que no tengan vocales (otra opcion)
```{r}
str_subset(words,"^[^aeiou]+$")
```
```{r}
str_count(words,"^[^aeiou]+$") %>% sum()
```
```{r}
str_subset(words,"^[^aeiou]+$")
```

subset de palabras que acaban en vocal
```{r}
str_subset(words,"[aeiou]$")
```
Vamos a convertir words en un tibble con este truco
```{r}
#creamos un tibble de dos columnas: word e i
df <- tibble (
  word = words, #crea la columna "word" con cada elemento de words
  i = seq_along(word) #asigna un numero correlativo a cada elemmento de words
)
```

#ahora vamos a filtrar las filas donde esten las palabras que acaben en "x"
```{r}
df %>% filter(str_detect(df$word,"x$"))
```
#tambien esta la funcion str_count para mirar cuantas veces aparece la expresion regular en cada elemento del vector
```{r}
fruits <- c("banana","coco","papaya","manzana","pera","pepino")
fruits
```

```{r}
str_count(fruits,"a")
```

#cual es el promedio de vocales en el idioma ingles?

```{r}
str_count(words,"[aeiou]") %>% mean()
```
#al df de words tambien le podemos añadir columnas nuevas que indiquen la cantidad de vocales y consonantes por palabra
```{r}
df %>% mutate(q_vocal=str_count(word,"[aeiou]"), #cantidad de vocales
              q_consonant=str_count(word,"[^aeiou]")) #cantidad de consonantes
```
#no hay overlaping
```{r}
str_count("ababababababa","aba")
#str_view_all("ababababababa","aba")
```
#agrupaciones y reemplazos de string

#dataset de frases
```{r}
head(sentences)
```
#cantidad de frases
```{r}
length(sentences)
```
#buscaremos si las frases contienen alguno de los colores
```{r}
colors <- c("red","orange","yellow","green","blue","purple")
color_match <- str_c(colors, collapse = "|")
color_match
```
#basta una coincidencia
```{r}
has_color <- str_subset(sentences,color_match)
has_color
```
```{r}
matches <- str_extract(has_color,color_match)
matches
```


#ahora veremos los que tienen mas de una coincidencia
```{r}
more_than_one <-  sentences[str_count(sentences,color_match)>1]
more_than_one
```

```{r}
str_view_all(more_than_one,color_match)
```
para extraer tooodas las coincidencias, y no solo la primera, se agrega "_all" a la funcion
devuelve una lista de listas
```{r}
str_extract_all(more_than_one,color_match)
```
Si lo quieres en formato matricial se hace asi:
```{r}
str_extract_all(more_than_one,color_match,simplify = TRUE)
```
busquemos un noun

que empiece con "a" o con "the", luego haya un espacio, y luego que siga cualquier cosa que no sea un espacio.
```{r}
noun <- "(a|the) ([^ ])+"
```

devuelve un vector
```{r}
sentences %>% 
  str_subset(noun) %>%
  str_extract(noun) %>%
  head(20)
```
devuelve una matriz
```{r}
sentences %>% 
  str_subset(noun) %>%
  str_match(noun) %>%
  head(20)
```
#extract: Given a regular expression with capturing groups, extract() turns each group into a new column. If the groups don't match, or the input is NA, the output will be NA.
```{r}
tibble(sentence = sentences) %>%
  tidyr::extract(
    sentence,c("article","noun"),
    "(a|the) ([^ ]+)",
    remove=FALSE
  )
```
VIDEO: DIVISIONES Y BUSQUEDAS DE STRINGS

reemplazar un texto con otro
ejemplo: reemplazar las vocales con guiones bajos

#reemplaza las primeras coincidencias
```{r}
fruits <- c("banana","coco","papaya","manzana","pera","pepino")
str_replace(fruits,"[aeiou]","_")
```
reemplaza todas las coincidencias
```{r}
str_replace_all(fruits,"[aeiou]","_")
```
reemplazar segun una regla
```{r}
str_replace_all(c("1 coche","2 teléfonos","3 amigos"),
                c("1"="un","2"="dos","3"="tres"))
```
ejemplo: se requiere encontrar las tres primeras palabras y intercambiar la segunda palabra por la tercera palabra
una palabra es algo que no sea algo en blanco, entonces: [^ ]+
```{r}
sentences %>%
  str_replace("([^ ]+) ([^ ]+) ([^ ]+)","\\1 \\3 \\2") %>%
  head(20)
```
genera una lista de listas (array) del texto
```{r}
sentences %>%
  head(10) %>%
  str_split(" ")
```

genera una lista de listas (array) del texto y quedarse con el primer vector
```{r}
sentences %>%
  head(10) %>%
  str_split(" ") %>%
  .[[1]]
```


otro ejemplo de obtener la lista y luego el vector
```{r}
"a,b,c,d,e,f" %>%
  str_split(",") %>% #lo convierte a una lista
  .[[1]] #lo convierte a vector
```

simplify=TRUE cambia la lista de listas (arrays) por una matriz
```{r}
sentences %>%
  head(10) %>%
  str_split(" ", simplify=TRUE)
```
ademas si quieres dividirlo solo en tres columnas, la ultima consolida todo lo demas
```{r}
sentences %>%
  head(10) %>%
  str_split(" ",n=3, simplify=TRUE)
```
ejemplo de uso
```{r}
fields <- c("Name: Ronald Mego","Country: Perú","Age: 30")
fields %>% str_split(": ",n=2,simplify=TRUE)
```
otra forma de romper por palabra o por letra o por saltos de linea:
#c("character","line_break","sentence","word")

#divide por palabra
```{r}
sent <- "El Perro de San Roque no tiene rabo. Y esto es todo."
str_view_all(sent,boundary("word"))
```

ejemplo, comparando contra dividir por espacio, tiene el problema que se lleva los puntos.
```{r}
str_split(sent," ")
```
entonces usamos str_split pero con la peticion de dividir por word
```{r}
str_split(sent,boundary("word"))[[1]]
```
encontrar donde aparecen todas las "a"
```{r}
str_locate_all(sent,"a")
```
encontrar donde aparece el patron de una vocal seguido de un espacio
```{r}
str_locate_all(sent,"[aeiou] ")
```
ahora usemos esas posiciones para mirar cuales aparecen
```{r}
str_sub(sent,8,9)
```

VIDEO: OTRAS EXPRESIONES REGULARES

```{r}
str_view(fruit,"nana")
```
```{r}
str_view(fruit,regex("nana"))
```
#por defecto es estricto con minusculas y mayusculas
```{r}
apples <- c("manzana","Manzana","MANZANA")
str_view(apples,"manzana")
```
#se puede omitir con ignore

```{r}
str_view(apples,regex("manzana",ignore_case = TRUE))
```
si buscamos en un texto que tiene saltos de linea, solo se ubicara la primera linea
```{r}
x <- "Linea 1\nLinea2\nLinea 2\nLinea 3 \nLinea 4"
str_extract_all(x,"^Linea")[[1]]
```
Esto se resuelve con el parametro multiline=True
```{r}
str_extract_all(x,regex("^Linea",multiline=TRUE))[[1]]
```
ejemplo de como limpiar telefonos
```{r}
phone <- regex("
               \\(?     #parentesis de apertura opcionales
               (\\d{3}) #codigo de area
               [)- ]   #cierre de parentesis, guion o espacio opcionales
               (\\d{3}) #tres digitos de telefono
               [ -]?    #espacio o guion opcional
               (\\d{3}) #tres digitos finales
               ",
               comments = TRUE)

```

```{r}
str_match("971-123456",phone)
```
para hacer benchmark de dos procesos
```{r}
#install.packages("microbenchmark")
microbenchmark::microbenchmark(
  regex=str_detect(sentences,"the"),  #primer metodo a comparar
  fixed=str_detect(sentences,fixed("the")), #segundo metodo a comparar
  times=30 #cantidad de veces que se les va a comparar
)
```
#para saber el idioma de nuestro sistema operativo
```{r}
stringi::stri_locale_info()
```
#busca funciones poniendo como input parte dela misma
```{r}
apropos("replace")
```
#tambien busca las variables que estan cargadas
```{r}
apropos("fruit")
```

busca tambien archivos en nuestro directorio
```{r}
dir(pattern="\\.Rmd$")
```
#le das de input el modo linux y te devuelve la expresion regular equivalente
```{r}
glob2rx("*.Rmd")
```

Antes de usar stringr, muchas veces habréis usado las funciones paste() y paste0(). ¿Qué diferencia ambas funciones? A qué función de stringr son equivalentes? ¿Cómo gestionan internamente los NA?

paste trae por default sepearador espacio. Y este se puede modificar. Mientras que paste0 no trae separador.

Su equivalente en strinr es str_c()

Describe la diferencia entre sep y collapse de la función str_c()
Utiliza str_length() y str_sub() para extraer el carácter central de un string. ¿Qué harías si el string tiene un número par / impar de caracteres?
¿Qué hace la función str_wrap() y cuando podrías usarla?
¿Qué hace la función str_trim() y cual es su función opuesta?
Escribe una función que convierta un vector ("a","b","c") en un string que diga "a, b y c". Piensa en las posiciones en el caso de vectores de longitud 0, 1, y 2 especialmente.
1. Sep=  indica el separador entre elementos, considerando elemento a un str o vector.

collapse= indica la separación entre str dentro de un vector que se unen.

2.  Para toda palabra se divide a la mitad, si es par se toma el valor dado por la división. Si es impar se toma el valor siguiente del resultado de la división.

ifelse(str_length(x)%%2==0,

       a<-str_length(x)/2,

       a<-str_length(x)/2+1)

str_sub(x,a,a)

3. str_trim() corta los espacios en blanco en los extremos de los str

str_pad() sería su contrario. Añade espacios (en blanco por default) ya sea del lado izqueirdo, derecho o ambos.

4.

Explica porqué los siguientes strings no coinciden con "\": "\", "\\" y "\\\"
¿Cómo localizarías la secuencia "'\?
¿Qué patrón encontraría la expresión regular \..\..\..? ¿Cómo lo representarías en formato string?
Cómo buscarías el carácter string "$^$"?
1. Porque solo  \\ es equivalente a una diagonal invertida, al ser una sola o 3 da error al no reconocer el carácter.

2. str_subset(x, "\\"\\'\\\\ ")

3. "\\\\\\.\\.+"

4. "\\$\\ ^\\$ "



A partir de las palabras dadas en stringr::words, escribe expresiones regulares para localizar palabras que:

Empiecen por "y"
Acaben por "x"
Tengan exactamente tres letras (sin usar la función str_length())
Tengan siete o más letras.
Como la lista es algo larga, intenta usar el parámetro match del str_view() para acotar y ver solo los resultados positivos

1. words[str_detect(words,"^y")]

2. words[str_detect(words,"x$")]

3. words[str_detect(words,"^...$")]

4. w<-words[str_detect(words,"^.......")]

Con el mismo dataset de stringr::words

Crea una expresión regular que se quede con las palabras que:
empiezan por vocal
contengan solo consonantes
Acaben con -ed (verbos en pasado) pero no en -eed
Acaben con -ing o -ise
¿Verifíca la regla de gramática "i antes de e excepto si va después de c" de la gramática inglesa.
¿Todas las palabras que tienen una q les sigue después una u?
Adapta mi código para escribir expresiones regulares que coincidan con teléfonos de tu región. 
Crea una expresión regular que se quede con las palabras que cumplan :
empiezan con tres consonantes
tienen tres o más vocales consecutivas
tienen dos o más pares de consonante-vocal seguidas
1. words[str_detect(words,"^[aeiou]")]

2. words[str_detect(words,"[^aeiou]")]

3. words[str_detect(words,"[^e]ed$")]

4. words[str_detect(words,"ise$|ing$")]

5. table(str_detect(words[str_detect(words,"q.")],"qu")), SI

6. phone <- regex("

               (\\d{2})  #código de área

               [) - ]?    #cierre de paréntesis, guión o espacio opcionales

               (\\d{2})  #dos dígitos de teléfono

               [ -]?     #espacio o guión opcional

               (\\d{2})  #dos dígitos

               [ -]?     #espacio o guión opcional

               (\\d{2})  #dos dígitos

               [ -]?     #espacio o guión opcional

               (\\d{2})  #dos dígitos

               ", comments = TRUE)

str_match("(55)5642-1245",phone)

7. words[str_detect(words,"^[^aeiou][^aeiou][^aeiou]")]

8. words[str_detect(words,"[aeiou][aeiou][aeiou]+")]

9. words[str_detect(words,"[^aeiou][^aeiou]+")]

Resuelve el crucigrama fácil de la web: https://regexcrossword.com/challenges/beginner/puzzles/1


Describe las palabras que devolverá la expresión regular:

"(.)(.)(.).*\\3\\2\\1"
"(.).\\1.\\1"
(..)\1
"(.)(.)\\2\\1"
(.)\1\1
"\\\\{4}"
\d{4}-\d{2}-\d{2}
"\\{.+\\}"
^.*$
1.  Tres letras cualesquiera, seguido de una cualquiera seguido de las tres primeras en orden invertido. ej paragraph

2. Una letra seleccionada seguida de cualquiera, seguido de la primera letra, seguido de cualquiera letra seguido de la primera . ej eleven

3. Dos letras seguidas que se repiten enseguida, eje. remember

4. Dos letras seguido de las mismas invertidas ej letter, million

5. Una letra que se repite dos veces más.

6.  Busca una diagonal invertida \ junto con

7. Diagonal repetida cuatro veces

8. Diagonal invertida, seguido de una letra que puede repetirse más de una vez y otra diagonal

9.  Palabras que contengan una o más letras

Crea una expresión regular que se quede con las palabras que cumplan :

Empiezan y acaban con el mismo carácter
Contienen pares de letras repetidas (church por ejemplo)
Contienen una letra repetida en al menos tres lugares (las tres a de manzana)
1-  "(^.).*\\1$"

2. "(..).*\\1"

3. "(.).*\\1{2}"

Escribe una expresión regular y una combinación de múltiples str_detect() para localizar:

Palabras que empiezan o acaban con p
Palabras que empiezan con vocal y acaban con consonante
Hay alguna palabra que contenga todas las vocales al menos una vez?
La palabra que tiene el mayor número de vocales
La palabra con la mayor proporción de vocales
1. words[str_detect(words,"^p")]

2. words[str_detect(words,"^[aeiou].*[^aeiou]$")]

3. words[str_detect(words,"a.*e.*i.*o.u")] NO

4. max(str_count(words,"[aeiou]"))

words[str_detect(words,"([aeiou].*){5}")]

5. words[str_detect(words,"([aeiou].*){5}")]

Retoma el ejemplo de los colores para localizar exactamente los colores (flickered es marcado como color porque contiene red cuando realmente no es así)
Busca todas primeras palabras del dataset de Harvard
Busca todos los plurales de palabras (en qué tienen que acabar?)
Busca todas las palabras acabadas en ing.
Busca las palabras que le siguen a cualquier número ('one', 'two', 'three'...)
Encuentra todas las contracciones separando la parte de antes y después del apóstrofo.
2. sentences[str_detect(sentences,color_match)]

3. sentences[str_detect(sentences,"s |s\\.")]

4. sentences[str_detect(sentences,"ing |ing\\.")]

5. numbers<-c(" one "," two "," trhee "," four "," five "," six "," seven "," eight "," nine "," ten ")

numbers_match<-str_c(numbers,collapse= "|")

x<-sentences[str_detect(sentences,numbers_match)]

y<-str_replace(x,numbers_match," %")

str_replace(str_extract(y,"%.+"),"%","")

6. str_replace(sentences[str_detect(sentences,"'")],"'","|")

Divide un string "manzanas, plátanos y peras" en tres componentes individuales
Piensa por qué es mejor usar boundary("word") en lugar de " ".
Qué hace la división por un string vacío? 
Cómo encontrarías todos los strings con un backslash \ con una regex o con un fixed?
Cuales son las cinco palabras más comunes de sentences?
1. x<-c("manzanas, plátanos y peras")

y<-str_replace(str_replace(x,"y",""),","," ")

z<-str_split(y,"  ")

2.  Debido a que automaticamente hace la divición por letras sin importar el número de espacios.

3.  Regresa una lista de NA´s

4. sentences[str_detect(sentences,"\\\\")==T]

5. str_split(sentences,boundary("word")) %>%

  unlist() %>%

  as.tibble() %>%

  group_by(value) %>%

  summarise(n=n()) %>%

  arrange(desc(n)) %>%

  head(5)


Usa stringi para:

Contar el número de palabras
Encontrar strings duplicados
Generar un texto aleatorio
Cambiar el idioma de ordenado de la función stringi_sort()
1. stri_count_fixed(s, " ")+1

2. stri_duplicated()

3. stri_rand_strings()

4. country=

