---
title: "Manejo de Tiempo"
author: "Ronald Mego"
date: "26/12/2021"
output: html_document
---

```{r}
library(tidyverse)
library(lubridate)
library(nycflights13)
```

formatos que vamos a manejar:
#<date>
#<time>
#<dttm>

marcando el tiempo actual
```{r}
today() #a nivel de dia
now() #a nivel de minuto segundo e indica el timezone
```
#funcion que reconoce la fecha
```{r}
lubridate::ymd("2015-06-13")
```
```{r}
lubridate::mdy("Enero 30th, 2018")
```

```{r}
dmy("8-Jun-2018")
```

```{r}
ymd(20180608)
```
#lo crea con zona horaria UTC
```{r}
ymd_hms("2018-06-08 19:35:28")
```
podemos cambiar la zona horaria se agrega el parametro
```{r}
ymd_hms("2018-06-08 19:35:28",tz="GMT")
```
probando la funcion make_datetime para crear fechas
```{r}
flights %>%
  select(year,month,day,hour,minute) %>%
  mutate(departure=make_datetime(year,month,day,hour,minute))
```
#creo una funcion para corregir el formato hora y minuto particular que tiene el dataset flights
```{r}
make_datetime_100 <- function(year, month, day,time){
  make_datetime(year,month,day,time%/%100, time%%100)
}
```


```{r}
flights_dt <- flights %>%
  mutate(
    dep_time=make_datetime_100(year,month,day,dep_time),
    arr_time=make_datetime_100(year,month,day,arr_time),
    sched_dep_time=make_datetime_100(year,month,day,sched_dep_time),
    sched_arr_time=make_datetime_100(year,month,day,sched_arr_time)
  )

flights_dt %>% 
  select(origin , dest , ends_with("delay"),ends_with("time")) %>%
  head()
```


```{r}
flights_dt %>%
  ggplot(aes(dep_time))+
  geom_freqpoly(binwidth=24*60*60) #en bloques de dias (cantidad de segundos en un dia), notar que cada nivel de X es un segundo.
```

filtrando fechas para graficar
```{r}
flights_dt %>%
  filter(dep_time < ymd(20130102)) %>%
  ggplot(aes(dep_time))+
  geom_freqpoly(binwidth=600) #anchura de 10 minutos (10*60), notar que cada nivel de X es un segundo.
```
funciones para pasar de formatos datetime a date
```{r}
as_datetime(today())
```
```{r}
as_date(now())
```
obtener fechas a partir de epoch

#EPOCH -> 1970-01-01

En datetime, cada unidad es un segundo
```{r}
as_datetime(60*60)
```

En date, cada unidad es un dia
```{r}
as_date(365*10+2)
```
VIDEO: OBTENER LOS COMPONENTES DE UNA FECHA
```{r}
nowww <- now()
nowww

year(nowww)
month(nowww)
month(nowww, label=TRUE) #abbr=FALSE #permite no abreviar el nombre
mday(nowww)
yday(nowww)
wday(nowww)
wday(nowww, label=TRUE,abbr=FALSE) #abbr=FALSE #permite no abreviar el nombre

hour(nowww)
minute(nowww)
second(nowww)
```

```{r}
flights_dt %>%
  mutate(wday=wday(dep_time,label=TRUE,abbr = FALSE)) %>%
  ggplot(aes(x=wday))+
  geom_bar()
```
la mayoria de atrasos ocurren despues de la media hora y despues de la hora
```{r}
flights_dt %>%
  mutate(minute=minute(dep_time)) %>%
  group_by(minute) %>%
  summarise(
    avg_delay=mean(arr_delay,na.rm=TRUE),
    n=n()
  ) %>%
  ggplot(aes(minute,avg_delay))+
  geom_line()
```

la mayoria de vuelos estan programados a horas en punto
```{r}
flights_dt %>%
  mutate(minute=minute(sched_dep_time)) %>%
  group_by(minute) %>%
  summarise(
    avg_delay=mean(arr_delay,na.rm=TRUE),
    n=n()
  ) %>%
  ggplot(aes(minute,n))+
  geom_line()
```

formas de aproximar fechas
#floor_date()
#round_date()
#ceiling_date()

por ejemplo: hacer el plot por SEMANA
```{r}
flights_dt %>%
  count(week=floor_date(dep_time,"week")) %>%
  ggplot(aes(week,n))+
  geom_line()
```
```{r}
d <- now()
d
```

```{r}
year(d) <- 2030
d
```
```{r}
month(d) <- 02
d
```
```{r}
update(d,year=2020,month=10,mday=7,hour=4)
```
a una fecha, le sumo dias
```{r}
dmy("01-02-2018") %>%
  update(mday=30)
```

```{r}
dmy("01-02-2018") %>%
  update(hour=54321)
```

#para analizar todas las horas reescalandolas al MISMO DIA
#es como SI TODOS LOS VUELOS HUBIERAN SALIDO EL MISMO DIA
#Permitiendo asi comparar que horas y minutos tienen mas flujo
```{r}
flights_dt %>%
  mutate(dep_hour=update(dep_time,yday=1)) %>%
  ggplot(aes(dep_hour))+
  geom_freqpoly(binwidth=60*12)
```

VIDEO: LAPSOS DE TIEMPO

#duracion -> numero exacto de segundos
#periodos -> unidades humanas (semana, mes, año)
#intervalos -> punto de partida y de final

ejemplo: duracion
```{r}
rm_age <- today()-ymd(19850902)
rm_age
class(rm_age)
```
podemos pasar de timediff a duracion en segundos
```{r}
as.duration(rm_age)
```
mirando duraciones en segundos:
```{r}
dseconds(3250)
```
```{r}
dminutes(1024)
```
```{r}
dhours(c(12,24))
```

```{r}
ddays(5:10)
```

```{r}
dweeks(4)
```

```{r}
dyears(1)
```

```{r}
2*dyears(1)
```

```{r}
dyears(1)+dweeks(13)+dhours(22)
```
```{r}
tomorrow <- today()+ddays(1)
tomorrow
```

```{r}
last_year <- today()-dyears(1)
last_year
```

```{r}
one_pm <- ymd_hms("2016-03-12 13:00:00",tz="America/New_York")
one_pm
```
#te devuelve en otra zona horaria porque en eeuu te cambia la zona horaria
```{r}
one_pm+ddays(1)
```
Ahora vamos a sumar Periodos: Unidades Humanas para resolver el problema anterior
```{r}
one_pm
one_pm+days(1)
```
```{r}
seconds(35)
```

```{r}
minutes(15)
```

```{r}
hours(c(12,24))
```
```{r}
days(7)
```

```{r}
weeks(4)
```

```{r}
months(1:6)
```

```{r}
years(1)
```

```{r}
10*months(6)+days(8)
```
suma simple para verificar que el siguiente año es el mismo dia, independientemente que el año sea bisiesto por ejemplo
```{r}
ymd("2016-05-19")+years(2)
```
vemos que hay vuelos que llegan antes de salir, esto es un error.
```{r}
flights_dt %>%
  filter(arr_time<dep_time)
```
corrigiendo un error, no deberian existir vuelos que llegan antes de salir
```{r}
flights_dt %>%
  mutate(
    overnight=arr_time < dep_time,
    arr_time=arr_time+days(overnight*1),
    sched_arr_time=sched_arr_time+days(overnight*1)
  ) ->flights_dt
```

```{r}
years(1)/days(1)
```

```{r}
next_year <- today()+years(1)
next_year
```
VIDEO: TIMEZONE
#R usa el formato IANA
#IANA -> <continente>/<city>
#Europe/Madrid
#Europe/Paris
#America/New_York

¿Cual es mi zona Horaria segun IANA - R?
```{r}
Sys.timezone()
```
¿Cuantas zonas horarias existen en IANA?
```{r}
length(OlsonNames())
```

¿Las 5 primeras?
```{r}
head(OlsonNames())
```

¿Qué ocurre su procesas un string con formato de fecha inválido?

ymd(c("2018-06-08", "Antonio"))


Convierte al dato en NA

Cual es la función del argumento tzone en la función today() . ¿Es importante configurarlo?

En el argumento tzone configuramos la zona horaria, es importante si estamos trabajando con datos de un diferente zona horaria y necesitacemos saber el día.

Usa la función adecuada de lubridate para procesar las siguientes:

d1 <- "January 1, 2018"
d2 <- "2015-May-19"
d3 <- "08-Jun-2018"
d4 <- c("August 19 (2015)", "July 1 (2015)")
d5 <- "12/30/18" # 30 de Diciembre de 2018
> d1 <- "January 1, 2018"
> d2 <- "2015-May-19"
> d3 <- "08-Jun-2018"
> d4 <- c("August 19 (2015)", "July 1 (2015)")
> d5 <- "12/30/18" # 30 de Diciembre de 2018
> mdy(d1)
[1] "2018-01-01"
> ymd(d2)
[1] "2015-05-19"
> dmy(d3)
[1] "2018-06-08"
> mdy(d4)
[1] "2015-08-19" "2015-07-01"
> mdy(d5)
[1] "2018-12-30"
Indica cómo cambia la ditribución de horas de vuelo de un día a lo  largo de todo el año.
Compara dep_time, sched_dep_time y dep_delay. ¿Son constantes? Explica qué conclusiones puedes sacar.
Compara air_time con la duración entre el tiempo de salida y de llegada. Explica tus conclusiones teniendo en cuenta la localización del aeropuerto.
¿Cómo cambia el promedio del retraso a lo largo del día? ¿Tienes que usar dep_time o sched_dep_time? ¿Por qué?
¿Qué día de la semana tenemos que volar para minimizar el riesgo de retraso?
¿En qué se parecen las distribuciones de diamonds$carat y de flights$sched_dep_time 
Indica cómo cambia la ditribución de horas de vuelo de un día a lo largo de todo el año.

make_date_time_100 <- function(year,month,day,time){
  make_datetime(year, month, day, time %/% 100, time %% 100)
}
#####################################
flights_dt <- flights %>%
  filter(!is.na(dep_time)) %>%
  mutate(
    dep_time = make_date_time_100(year,month,day,dep_time),
    arr_time = make_date_time_100(year,month,day,arr_time),
    sched_dep_time = make_date_time_100(year,month,day,sched_dep_time),
    sched_arr_time = make_date_time_100(year,month,day,sched_arr_time)
  ) %>%
  select(origin,dest,ends_with("delay"),ends_with("time"))
#####################################
flights_dt %>%
  mutate(dep_hour = update(dep_time,yday = 1)) %>%
  ggplot(aes(dep_hour)) +
  geom_freqpoly(binwidth = 300)
Podemos observar que durante las 12 de la noche hasta la 5 de la mañana la cantidad de vuelos es baja, durante el día en las horas en punto sube la cantidad de vuelos. A partir de las 10 pm la cantidad de vuelos empieza a disminuir.


Compara dep_time, sched_dep_time y dep_delay. ¿Son constantes? Explica qué conclusiones puedes sacar.

Para poder calcular dep_delay, tenemos que transformar dep_time y sched_dep_time, ya que estas están en un formato de hora con el que no podríamos hacer las operaciones respectivas.

flights_dt <- flights %>%
  filter(!is.na(dep_time)) %>%
  mutate(
    dep_time = make_date_time_100(year,month,day,dep_time),
    arr_time = make_date_time_100(year,month,day,arr_time),
    sched_dep_time = make_date_time_100(year,month,day,sched_dep_time),
    sched_arr_time = make_date_time_100(year,month,day,sched_arr_time)
  ) %>%
  select(origin,dest,ends_with("delay"),ends_with("time"))
##################################################################
flights_dt %>% 
  transmute(dep_lay_2 = difftime(dep_time,sched_dep_time,units = "mins"))
Compara air_time con la duración entre el tiempo de salida y de llegada. Explica tus conclusiones teniendo en cuenta la localización del aeropuerto.

Los estados más al este tienen menos diferencia horaria que los estados más al oeste.

flights_dt %>%
 # select(dep_time,sched_dep_time,arr_time,sched_arr_time,origin,dest,air_time) %>%
  mutate(airtime = as.integer(difftime(arr_time,dep_time,units = "mins")),
         diffe = airtime-air_time) %>%
  group_by(dest) %>%
  summarise(mean_air_time = mean(air_time,na.rm = T),
            mean_airtime = mean(airtime,na.rm = T),
            mean_diff = mean(diffe,na.rm = T))  %>%
  inner_join(airports %>% select(faa,lat,lon)
             ,by = c("dest" = "faa")) %>%
  ggplot(aes(lon,lat)) + 
  borders("state")+
  geom_point(aes(color = mean_diff),size = 5) +
  coord_quickmap() +
  scale_fill_viridis() +
  xlim(-130, -65) + ylim(20, 55)

¿Cómo cambia el promedio del retraso a lo largo del día? ¿Tienes que usar dep_time o sched_dep_time? ¿Por qué?

Tenemos que usar sched_dep_time ya que es el tiempo en que se tenía previsto que salga el avión.

El retraso promedio de los vuelos va en aumento durante el día, esto se podría explicar con que un vuelo retrasado, hace que el siguiente vuelo también se retrase.

flights_dt %>%
  filter(dep_delay>0) %>%
  mutate(dep_hour = update(sched_dep_time,yday = 1)) %>%
  group_by(dep_hour) %>%
  summarise(mean_depdelay = mean(dep_delay,na.rm = T)) %>%
  arrange(desc(mean_depdelay))%>%
  ggplot(aes(dep_hour,mean_depdelay)) +
  geom_line()



¿Qué día de la semana tenemos que volar para minimizar el riesgo de retraso?

Para minimizar el riesgo de retraso se tendría que viajar los días sábados.

flights_dt %>%
  filter(!is.na(dep_delay)) %>%
  mutate(weekday= weekdays(sched_dep_time)) %>% 
  group_by(weekday) %>%
  summarise(mean_depdelay = mean(dep_delay)) %>%
  ggplot(aes(weekday,mean_depdelay)) +
  geom_col(aes(fill = weekday)) +
  guides(fill = "none")

¿En qué se parecen las distribuciones de diamonds$carat y de flights$sched_dep_time

Para el caso de los diamantes, cuando el carat se acerca a los números enteros o .5, la cantidad de los diamantes es mayor. Para los vuelos, cuando se acerca a las horas punta o medias, la cantidad de vuelos programadas es mayor.

diamonds %>%
  ggplot(aes(carat)) +
  geom_freqpoly(binwidth = 0.05)

flights_dt %>%
  mutate(dep_hour = update(sched_dep_time,yday = 1)) %>%
  ggplot(aes(dep_hour)) +
  geom_freqpoly(binwidth = 300)

Confirma la hipótesis de que los vuelos que salen más temprano en los minutos 20-30 y 50-60 son debidos a que hay vuelos programados que han salido antes de y media y de en punto. Ayúdate de una variable binaria para decidir si un vuelo ha sido o no retrasado.

Podemos observar que la mayor cantidad de los vuelos retrasados son los que han salido fuera de los minutos 20 - 30 y  50 - 60.

flights %>%
  filter(!is.na(dep_delay)) %>%
  mutate(delayed = ifelse(dep_delay>0,"delay","not delay"),
         dep_min = dep_time %%100,
         media_punta = ifelse((dep_min>20&dep_min<30)|(dep_min>50&dep_min<60)
                              ,"early","not early")) %>%
  ggplot(aes(delayed)) +
    geom_bar(aes(fill = media_punta), position = "dodge")



Investiga por qué existe la función months() pero  no dmonths()
Explica para humanos corrientes la función days(overnight * 1) a alguien que acaba de iniciarse en R.
Crea un vector de fechas que empiecen el primer día de cada mes de 2012. 
Crea un vector de fechas que empiecen el primer día de cada mes del año actual.
Escribe una función que dado un cumpleaños (una fecha) devuelva cuantos años tienes.
¿Por qué no funciona (today() %--% (today() + years(1)) / months(1) ?
Investiga por qué existe la función months() pero no dmonths()

> dmonths(1)
[1] "2629800s (~4.35 weeks)"
> 
> months(1)
[1] "1m 0d 0H 0M 0S"
Explica para humanos corrientes la función days(overnight * 1) a alguien que acaba de iniciarse en R.

El valor de overnight es un boolean, que puede tomas TRUE o FALSE, que a su vez se corresponden con 1 o 0 respectivamente. Por lo tanto, si overnight = TRUE sería days(1 * 1) así se aumentaría un día; pero si overnight = FALSE sería days(0 * 1) , así no aumentaríamos ningun día.

Crea un vector de fechas que empiecen el primer día de cada mes de 2012.

> dmy("01012012") + months(c(0:11))
 [1] "2012-01-01" "2012-02-01" "2012-03-01" "2012-04-01" "2012-05-01" "2012-06-01"
 [7] "2012-07-01" "2012-08-01" "2012-09-01" "2012-10-01" "2012-11-01" "2012-12-01"
Crea un vector de fechas que empiecen el primer día de cada mes del año actual.

> dmy("01012021") + months(c(0:11))
 [1] "2021-01-01" "2021-02-01" "2021-03-01" "2021-04-01" "2021-05-01" "2021-06-01"
 [7] "2021-07-01" "2021-08-01" "2021-09-01" "2021-10-01" "2021-11-01" "2021-12-01"
Escribe una función que dado un cumpleaños (una fecha) devuelva cuantos años tienes.

> get_birhtday <- function(birthday){
+    return(as.integer(difftime(today(),
+                               dmy(birthday),
+                               units = "days"))%/%365)
+ }
> get_birhtday("27031998")
[1] 23
¿Por qué no funciona (today() %--% (today() + years(1)) / months(1) ?

> (today() %--% (today() + years(1)) / months(1))
[1] 12