---
title: "Factores"
author: "Ronald Mego"
date: "26/12/2021"
output: html_document
---

#VIDEO: CREANDO UN FACTOR EN R
```{r}
library(tidyverse)
library(forcats)
```

#cuando son strings, se organiza todo como texto libre
```{r}
x1 <- c("Vie","Lun","Mar","Dom")
sort(x1)
```

#creando factores puedes corregir este problema.
```{r}
day_levels <- c("Lun","Mar","Mie","Jue","Vie","Sab","Dom")

y1 <- factor(x1,levels = day_levels)

sort(y1)
```
#incluso detecta errores, vamos a escribir Viernes a proposito mal
```{r}
x2 <- c("Vim","Lun","Mar","Dom")
y2 <- factor(x2,levels = day_levels)
y2
sort(y2)
```
podemos crear un factor a partir de todos los valores unicos de un vector
```{r}
f1 <- factor(x1,levels = unique(x1))
f1
```
#ordena por el orden que aparecen
```{r}
f2 <- x1 %>% factor() %>% fct_inorder()
f2
```
#mirando los factores
```{r}
levels(f2)
```
VIDEO: LA ENCUESTA ANUAL AMERICANA
```{r}
data(gss_cat)
gss_cat
```
#faltan los "not applicable"
```{r}
gss_cat %>% count(race)
```
#en ggplot los podemos visualizar con el DROP=FALSE
```{r}
gss_cat %>% ggplot(mapping = aes(x=race))+
  geom_bar() +
  scale_x_discrete(drop=FALSE) #MUESTRA LOS OCULTOS
```
los casados
```{r}
gss_cat %>% ggplot(mapping = aes(x=race))+
  geom_bar() +
  scale_x_discrete(drop=FALSE) #MUESTRA LOS OCULTOS
```

VIDEO: CAMBIANDO EL ORDEN DE LOS NIVELES DE UN FACTOR
```{r}
religion_summary <- gss_cat %>%
  group_by(relig) %>%
  summarise(
    age=mean(age,na.rm=TRUE),
    tvhours=mean(tvhours,na.rm=TRUE),
    n=n()
  )
religion_summary
```
#graficando cual es la religion que ve mas television
```{r}
ggplot(religion_summary,aes(tvhours,relig))+geom_point()
```
#graficando pero ordenando aprovechando los factores
```{r}
ggplot(religion_summary,aes(tvhours,fct_reorder(relig,tvhours)))+geom_point()
```
es mejor agregar una columna con el orden con mutate
```{r}
religion_summary %>%
  mutate(relig=fct_reorder(relig,tvhours)) %>% #reordena el factor por tvhours
  ggplot(aes(tvhours,relig))+geom_point()
```
#ejemplo: ordena los ingresos por edad
observamos que el nivel "Not applicable" al inicio, mejor pasarlo al final.
```{r}
gss_cat %>%
  group_by(rincome) %>%
  summarise(
    age=mean(age,na.rm=TRUE),
    tvhours=mean(tvhours,na.rm=TRUE),
    n=n()
  ) %>%
  #mutate(rincome = fct_reorder(rincome,age)) %>%
  ggplot(aes(age,rincome))+
  geom_point()
```
la funcion fct_relevel es util para enviar al final niveles no interesantes
```{r}
gss_cat %>%
  group_by(rincome) %>%
  summarise(
    age=mean(age,na.rm=TRUE),
    tvhours=mean(tvhours,na.rm=TRUE),
    n=n()
  ) %>%
  
  #aqui
mutate(rincome=fct_relevel(rincome,"Not applicable")) %>%
  ggplot(aes(age,rincome))+
  geom_point()
```
haciendo una tabla resumen de cantidad por edad y marital
```{r}
by_age <- gss_cat %>%
  filter(!is.na(age)) %>%
  group_by(age,marital) %>%
  count()
```

#no es tan bonito, porque en la leyenda, los que no responden salen al inicio, toca mandarlos al final
```{r}
by_age %>%
  ggplot(aes(age,n,color=marital))+
  geom_line(na.rm=TRUE)
```

```{r}
ggplot(by_age,aes(age,n,color=fct_reorder2(marital,age,n)))+
  geom_line(na.rm=TRUE)+
  labs(color="Marital")
```
#fct_infreq ordena por la mayor cantidad de valores en cada nivel 
```{r}
gss_cat %>%
  mutate(marital=marital %>% fct_infreq()) %>%
  ggplot(aes(marital))+
  geom_bar()
```
tambien puedes invertir el orden
```{r}
gss_cat %>%
  mutate(marital=marital %>% fct_infreq() %>% fct_rev) %>%
  ggplot(aes(marital))+
  geom_bar()
```
VIDEO: MUTAR LOS NIVELES DE LOS FACTORES

vemos su inclinacion politica
```{r}
gss_cat %>% count(partyid)
```

```{r}
gss_cat %>% mutate(partyid = fct_recode(partyid,
  "Republican, strong"     =    "Strong republican",
  "Republican, weak"       =    "Not str republican",
  "Independent, near rep"  =    "Ind,near rep",
  "Independent, near dem"  =    "Ind,near dem",
  "Democrat, weak"         =    "Not str democrat",
  "Democrat, strong"       =    "Strong democrat"
)) %>%
  count(partyid)
```

vemos que los tres primeros niveles podrian agruparse como "Other"
```{r}
gss_cat %>% mutate(partyid = fct_recode(partyid,
  "Republican, strong"     =    "Strong republican",
  "Republican, weak"       =    "Not str republican",
  "Independent, near rep"  =    "Ind,near rep",
  "Independent, near dem"  =    "Ind,near dem",
  "Democrat, weak"         =    "Not str democrat",
  "Democrat, strong"       =    "Strong democrat",
  "Other"                  =    "No answer",
  "Other"                  =    "Don't know",
  "Other"                  =    "Other party"
)) %>%
  count(partyid)
```
agrupando factores
```{r}
gss_cat %>%
  mutate(partyid=fct_collapse(partyid,
                              other=c("No answer","Don't know","Other party"),
                              rep=c("Strong republican","Not str republican"),
                              ind=c("Ind,near rep","Ind,near dem","Independent"),
                              dem=c("Not str democrat","Strong democrat")
                              )) %>%
  count(partyid)
```
Como organizar rapidamente los menos importantes en otros usando la funcion fct_lump
```{r}
gss_cat %>%
  mutate(relig = fct_lump(relig,n=5)) %>%
           count(relig,sort=TRUE)
```



